【裁判字號】    91,訴,527
【裁判日期】    920305
【裁判案由】    違反電信法等
【裁判全文】
臺灣臺中地方法院刑事判決                          九十一年度訴字第五二七號
    公  訴  人  臺灣臺中地方法院檢察署檢察官
    被      告  乙○○
    選任辯護人  藍庭光律師
右列被告因違反電信法等案件，經檢察官提起公訴（九十年度偵字第一六三七七號）
，本院判決如左：
    主  文
乙○○連續意圖為自己不法之利益，以無線方式，盜用他人電信設備通信，處有期徒
刑伍月，如易科罰金，以佰元折算壹日。
    事  實
一、乙○○於民國八十九年十一月間，在臺中縣豐原市○○街一一四號其所營檳榔攤
    內，明知年籍不詳綽號「阿宏」之成年男子所交付、置放於某具行動電話內之門
    號0000000000號行動電話ＳＩＭ卡一張，係來源不明之贓物（按該Ｓ
    ＩＭ卡係某不詳姓名年籍之人，於八十九年十月三十日，持甲○○遺失之國民身
    分證，冒用甲○○名義，向不知情之中華電信股份有限公司申請租用，致中華電
    信股份有限公司承辦人員陷於錯誤，據以出租該門號供其使用），竟連同前開行
    動電話予以收受之。嗣竟又意圖為自己免繳電信通訊費用之不法利益，並基於以
    無線方式盜用他人電信設備之概括犯意，使用前開內置冒名申用ＳＩＭ卡之行動
    電話，而以無線方式，利用0000000000門號之波段線路，盜用中華電
    信股份有限公司之電信設備通信，自八十九年十一月間起至同年十二月間止，在
    臺中縣、市等地，連續撥打三百五十次與其家人、友人等通信聯繫，致使中華電
    信股份有限公司行動電話通信系統陷於錯誤，予以接收而提供服務，使乙○○獲
    得免費使用行動電話通信之財產上不法利益，達新臺幣五千一百九十三元，足以
    生損害於中華電信股份有限公司及甲○○。嗣甲○○發覺其遭人冒名申用前開行
    動電話門號，而於八十九年十二月二十七日填具切結書向中華電信股份有限公司
    申訴，而經警循線查獲。
二、案經內政部警政署電信警察隊第二中隊報請臺灣臺中地方法院檢察署檢察官偵查
    起訴。
    理  由
一、右揭事實，業據被告乙○○於警訊、偵查及本院調查、審理時坦承不諱，核與證
    人即中華電信股份有限公司北臺中營運處政風室主任何鎮烈、被告僱用之職員張
    鑑中於警訊時證述之情節相符，復有0000000000門號之中華電信北臺
    中營運處行動電話業務租用申請書、被盜用切結書、八十九年十一、十二月份撥
    接通聯紀錄、撥叫次數排序表等件影本附卷可稽，足徵被告上開自白與事實相符
    。本件事證明確，被告犯行堪以認定。
二、按門號0000000000號行動電話ＳＩＭ卡，係某不詳姓名年籍之人，冒
    用甲○○名義，向中華電信股份有限公司，施用詐術，申請租用所得之財產，係
    屬刑法第三百四十九條所稱之「贓物」。次按電信法第五十六條第一項之罪，以
    意圖為自己或第三人不法之利益，使用有線、無線或其他電磁方式，盜接或盜用
    他人電信設備通信者為要件，該罪之處罰詐得免繳電信通信費用之不法利益規定
    ，乃刑法詐欺得利罪之特別法，依特別法優於普通法之原則，自毋庸再論以刑法
    詐欺得利罪（參見最高法院八十八年一月十九日八十八年度第一次刑事庭會議決
    議及最高法院八十八年台非字第四十三號判決意旨）。是核被告乙○○所為，係
    犯刑法第三百四十九條第一項收受贓物罪及電信法第五十六條第一項之以無線方
    式，盜用他人電信設備通信罪。又被告所犯上開二罪，有方法結果之牽連關係，
    為牽連犯，應從一重之電信法第五十六條第一項之罪處斷。公訴人雖未敘及被告
    收受贓物罪部分，惟起訴事實已敘明，又與起訴書所載被告所犯法條中部分經認
    定有罪部分，具有牽連犯之裁判上一罪關係，是此部分自亦在本院審理之範圍；
    再電信法第五十六條第一項於八十八年十一月三日修正公布，並於同年月五日生
    效後，被告始於八十九年十一月間為本件犯行，其間自無新舊法比較之問題，此
    部分公訴意旨顯屬有誤，併此敘明。又被告先後多次盜用他人電信設備通信之犯
    行，時間緊接，所犯構成要件相同，顯係基於概括犯意而反覆為之，為連續犯，
    應依刑法第五十六條之規定論以一罪，並加重其刑。爰審酌被告犯罪之動機、目
    的僅為圖一時之私利、收受來源不明之行動電話ＳＩＭ卡並予使用之手段、盜打
    所得之不法利益非高且犯後坦承犯行、態度良好等一切情狀，量處如主文所示之
    刑。又被告於行為後，刑法第四十一條已於九十年一月十日修正公布，並於同年
    月十二日生效，依修正前之刑法第四十一條規定：「犯最重本刑為三年以下有期
    徒刑以下之刑之罪，而受六個月以下有期徒刑或拘役之宣告，因身體、教育、職
    業或家庭之關係，執行顯有困難者，得以一元以上三元以下折算一日，易科罰金
    」，惟修正後之刑法第四十一條第一項規定「犯最重本刑為五年以下有期徒刑以
    下之刑之罪，而受六個月以下有期徒刑或拘役之宣告，因身體、教育、職業或家
    庭之關係或其他正當理由，執行顯有困難者，得以一元以上三元以下折算一日，
    易科罰金。但確因不執行所宣告之刑，難收矯正或難以維持法秩序者，不在此限
    。」比較新舊法，修正後之刑法第四十一條第一項就得宣告易科罰金之範圍較修
    正前之舊法為廣，是依刑法第二條第一項前段規定，自應適用裁判時法即修正後
    之刑法第四十一條第一項規定，宣告易科罰金之折算標準。另本案被告所使用之
    0000000000號行動電話ＳＩＭ卡一張及搭配使用之行動電話一具，已
    為被告丟棄，業經被告供明在卷，應認前開物品已滅失，爰不予宣告沒收。
三、公訴意旨另以：被告收受盜拷他人行動電話序號、內碼等資料之手機，並持以行
    使之行為，另涉犯刑法第二百十六條、第二百二十條第二項、第二百十條之行使
    偽造準私文書罪云云。惟按犯罪事實應依證據認定之，無證據不得推定其犯罪事
    實；不能證明被告犯罪或其行為不罰者，應諭知無罪之判決。刑事訴訟法第一百
    五十四條、第三百零一條第一項分別定有明文。經查：本案被告僅係收受並使用
    他人「冒名申用」之行動電話ＳＩＭ卡，而以無線方式盜用他人電信設備通信得
    利；而非以「盜拷」之行動電話盜用行使他人電信設備通信得利。此外，遍查全
    卷，亦無任何事證可徵被告另有何持用盜拷他人行動電話序號、內碼等資料手機
    之行為，惟公訴人認被告此部分事實，與前揭已起訴論罪部分之事實，有想像競
    合犯裁判上一罪之關係，爰不另為無罪之諭知。
據上論斷，應依刑事訴訟法第二百九十九條第一項前段，電信法第五十六條第一項，
刑法第二條第一項前段、第十一條前段、第五十六條、第三百四十九條第一項、第五
十五條、修正後第四十一條第一項前段，罰金罰鍰提高標準條例第一條前段、第二條
，判決如主文。
中      華      民      國      九十二      年      三    月    五      日
                         臺灣臺中地方法院刑事第二庭
                             審判長法  官    張智雄
                                   法  官    陳  葳
                                   法  官    蔡建興
右正本證明與原本無異。
如不服本判決，應於判決送達後十日內向本院提出上訴狀，上訴於臺灣高等法院臺中
分院( 須附繕本 )。
                                   書記官
中      華      民國      九十二      年      三    月    五      日
附錄論罪法條：
刑法第三百四十九條第一項：
收受贓物者，處三年以下有期徒刑、拘役或五百元以下罰金。
電信法第五十六條第一項：
意圖為自己或第三人不法之利益，以有線、無線或其他電磁方式，盜接或盜用他人電
信設備通信者，處五年以下有期徒刑，得併科新台幣一百五十萬元以下罰金。


司法院資訊處製作；財團法人民間司法改革基金會備份。
